【裁判字號】    89,上訴,1846
【裁判日期】    891206
【裁判案由】    搶奪
【裁判全文】
臺灣高等法院臺中分院刑事判決                  八十九年度上訴字第一八四六號
    上  訴  人  臺灣彰化地方法院檢察署檢察官
    被      告  戊○○
右上訴人因被告搶奪案件，不服台灣彰化地方法院八十九年度訴字第六三五號八十九
年八月二十四日第一審判決（起訴案號：台灣彰化地方法院檢察署八十九年度偵字第
四○四○號；併辦案號：八十九年度偵字第四八五五、五七四○、六八九五號），提
起上訴，本院判決如左：
      主  文
上訴駁回。
      事  實
一、戊○○曾因搶奪、竊盜等罪，經法院判處有期徒刑七月、四年七月，定應執行刑
    有期徒刑五年確定，於八十七年十一月十一日假釋出獄，於假釋期間，仍不知悔
    改，養成犯罪之習慣，竟基於為自己不法所有之概括犯意，連續以頭戴全罩式安
    全帽，騎乘其所有未懸掛車牌之三陽牌黑色重機車（車牌號碼為ＵＳ─九八九號
    ），尾隨被害人至偏僻地點後，乘機自被害人身後接近，並趁被害人不注意之際
    ，快速自後猛力拉扯被害人背於肩部之皮包之方式，連續有如附表各欄所示之搶
    奪犯行，其犯罪時間、地點、被害人、所得財物，均如附表各欄所示。得手後迅
    即加速逃逸，所得現金供己花用，所得行動電話，則予轉售或轉讓他人，其餘證
    件等物品則予丟棄。嗣為彰化縣田中警察分局依被害人丁○○之行動電話與戊○
    ○住處○四九─二七○八一一號電話之通話紀錄，於八十九年五月二十九日，循
    線查獲，並扣得以贓款購得之冷氣機、電視機各一台、易利信行動電話一支、贓
    款新台幣（以下同）九千元（彰化地檢八十九年度偵字第四○四○號）；又於八
    十九年六月十二日，經南投縣南投警察分局查獲搶奪乙○○、己○○、鄒秀嚬犯
    行（南投地檢八十九年度偵字第二一○一號）；又於八十九年七月間，經彰化縣
    彰化警察分局，循線查獲搶奪莊翁珠、庚○○財物，並取出轉賣予陳聰保之莊寶
    珠所有之行動電話（內碼000000000000000）；轉交予王明雄之庚○○所有之行
    動電話（內碼000000000000000）一支。（彰化地檢八十九年度偵字第六八九五
    、五七四○號）。
二、案經彰化縣警察局田中分局、彰化分局、南投縣警察局南投分局報請台灣彰化地
    方法院檢察署檢察官偵查起訴及移送併案審理。
理  由
一、訊之被告戊○○，對於右揭犯行，均坦承不諱，核與證人即被害人乙○○、己○
    ○、丙○○○、鄒秀嚬、庚○○及丁○○證述各節相符（見偵字第四○四○號卷
    宗第三四、三九、四三、四五頁、偵字第五二六一號卷第十五頁、彰化縣彰化分
    局彰警分刑字第一二七四○號卷第十三至十六頁、原審卷第五二頁）；又證人陳
    聰保證稱：其持有之ＤＣ九一八型黑色行動電話（內碼000000000000000），係
    向被告購買（見彰警分刑字第一二七四○號卷第九、十頁）；證人王明雄亦證稱
    ：其持有之ＣＤ九二八型行動電話（內碼000000000000000），係其姊夫即被告
    戊○○寄給伊（見同上警卷第十一頁）；並有贓物領據扣案可憑（附於彰化分局
    彰警分刑字第一二六○二號卷第九頁、田中分局田警刑字第二○○六號卷第七頁
    ），事證極為明確，被告如附表所示之搶奪犯行，可以認定。
二、被告騎乘機車尾隨被害人至偏僻處，乘被害人不注意之際，下手搶奪被害人財物
    之如附表各欄所示之犯行，均應成立刑法第三百二十五條第一項之搶奪罪。其先
    後數搶奪犯行，時間緊接，構成要件相同，顯係基於概括犯意所為，應依連續犯
    規定論以一罪，並加重其刑。如附表編號１、２、３、４、５所示之搶奪犯行，
    與起訴部分之搶奪犯行，有連續犯之裁判上一罪之關係，亦為起訴效力所及，應
    予依法審判。原審以如附表編１、２、３、４、５所示之搶奪犯行，與起訴部分
    之搶奪犯行，有連續犯之裁判上一罪之關係，亦為起訴效力所及，依法予以審理
    ；並以被告騎乘機車方式搶奪被害人財物，極易因拉扯造成被害人身體難以預見
    之傷害；且會使被害人於被搶奪後，精神及心裡處於極度不安、恐懼之狀態，經
    久難以平復，危害性至鉅且深。復以社會搶風日熾，有嚴懲之必要；審酌被告曾
    因搶奪等罪，經法院判處有期徒刑五年確定，於假釋中再犯本件之罪之素行，及
    犯罪之手段、目的、所生之危害、所得之財物價值，暨其犯後之態度等一切情狀
    ，量處有期徒刑四年。另以被告曾因搶奪、竊盜等罪，經法院判處有期徒刑七月
    、四年七月，定應執行刑有期徒刑五年確定，於八十七年十一月十一日假釋出獄
    ，現仍在假釋中，此有台灣高等法院被告全國前案紀錄表可憑，又再犯本案之多
    次搶奪犯行，顯有犯罪之習慣，如未於刑之執行完畢後，令入勞動處所強制工作
    ，養成勤勞刻苦之習慣，並習得一技之長，驟然返回社會，必因好逸惡勞之惡習
    ，致有再犯之虞，併宣告被告於刑之執行或赦免後，令人勞動場所工作三年。又
    以查扣得之冷氣機一台、電視機一台及易利信行動電話機一支，均係被告以搶得
    之贓款購得之物，業據被告坦承在卷，亦屬犯罪所得之物，依刑法第三十八條第
    一項第三款規定，宣告沒收，認事用法均無不當，量刑亦極妥適。檢察官上訴意
    旨，以被告於八十九年四月二十日（編號３）、五月十六日（編號５）、七月十
    一日（編號６），分別在彰化市等處搶奪丙○○○等人之皮包等犯行，與起訴部
    分之犯行，有連續犯裁判上一罪之關係，原審未及審酌，指摘原審判決不當，顯
    有誤會，其上訴為無理由，應予駁回。
三、檢察官移送併辦意旨，略以被告另於八十九年三月間，在南投市○○路海渡大賣
    場旁，搶奪不詳被害人之財物；於八十九年四月間，在南投市○○路○段八五五
    號前搶奪不詳姓名人之財物，認被告尚涉有搶奪犯行云云（南投地檢八十九年度
    偵字第二一○二號、彰化地檢八十九年度偵字第四八五五號）。惟查，檢察官所
    指被告此部分犯行，僅有被告之自白，並無其他證據足以證明被告之自白是否與
    事實相符，被告此部分之犯行，不能證明，附此敘明。
據上論結，應依刑事訴訟法第三百六十八條，判決如主文。
本案經檢察官甲○○到庭執行職務。
中      華      民      國     八十九     年     十二     月     六     日
                                   臺灣高等法院臺中分院刑事第九庭
                                         審判長法  官  胡  森  田
                                               法  官  康  應  龍
                                               法  官  趙  春  碧
右正本證明與原本無異。
如不服本判決應於收受送達後十日內向本院提出上訴書狀，其未述上訴之理由者並
得於提起上訴後十日內向本院補提理由書（均須按他造當事人之人數附繕本）。
                                               書記官  廖  來  信
中      華      民      國     八十九     年     十二     月     八     日
刑法第三百二十五條第一項：
意圖為自己或第三人不法之所有，而搶奪他人之動產者，處六月以上五年以下有期徒
刑。
因而致人於死者，處無期徒刑或七年以下有期徒刑，致重傷者，處三年以上十年以下
有期徒刑。
第一項之未遂犯罰之。
                                                                        Ｄ


司法院資訊處製作；財團法人民間司法改革基金會備份。
